臺灣高等法院刑事判決　　　　　　　 93年度交上易字第289號
上　訴　人
即　被　告　乙○○
選任辯護人　魏順華律師
　　　　　　羅秉成律師
上列上訴人因過失致死案件，不服臺灣新竹地方法院92年度交訴
字第100 號，中華民國93年10月7 日第一審判決（起訴案號：臺
灣新竹地方法院檢察署92年度偵字第5322號），提起上訴，本院
判決如下：
    主  文
原判決撤銷。
乙○○因過失致人於死，處有期徒刑伍月，如易科罰金，以參佰
元折算壹日，緩刑貳年。
    事  實
一、乙○○於民國九十二年七月十日七時許，駕駛ＪＺ—八七九
    五號自用小客車，沿新竹市○○路由北往南方向行駛。同日
    上午七時四十一分許，行經新竹市○○路○段一八四號接近
    經國路、國光路口前之內側車道時，本應注意車前狀況及行
    近行人穿越道前，應減速慢行，以便隨時採取必要之安全措
    施，防止意外發生，而依當時天氣晴朗，日間光線充足、道
    路平坦乾燥，無障礙物、視距良好等，並無不能注意之情況
    。竟仍疏未注意前方適有彭朝根騎乘腳踏車違規穿越經國路
    至內側車道上、轉由北向南方向（即與乙○○同向）、沿著
    經國路內側車道行駛（原聲請簡易判決處刑書記載為：由西
    向東南方欲斜向穿越經國路之彭朝根，經公訴人於原審當庭
    更正如前），並認可以閃過彭朝根騎乘之腳踏車，而未減速
    慢行，復僅將方向盤向右打後，繼續往前行駛，致於經國路
    二段一八四號前內、外側車道間偏內側車道處，不慎自後方
    撞擊彭朝根騎乘之前開腳踏車，使彭朝根當場彈起摔落於乙
    ○○所駕駛之自小客車左前擋風玻璃上後，復跌落在地，因
    此受有頭部外傷併顱底骨折、瀰漫性蜘蛛膜下腔出血、兩側
    硬腦膜下出血、腦幹功能衰竭及左腳踝瘀傷等傷害。經送醫
    後仍於同年月十一日上午十時五十分傷重不治死亡。乙○○
    於肇事後，未經該管公務員發覺前，即向前來處理之警員甲
    ○○自首，並接受裁判。
二、案經新竹市警察局報告臺灣新竹地方法院檢察署檢察官相驗
　　後偵查聲請以簡易判決處刑。
    理  由
一、訊據被告即上訴人乙○○固坦承於九十二年七月十日七時四
    十分許，駕駛ＪＺ—八七九五號自用小客車，行經新竹市○
    ○路○段一八四號接近經國路、國光路口前之內側車道時，
    自後撞擊被害人彭朝根所騎乘之腳踏車，使被害人受傷，經
    ，核與證人即到場處理警員甲○○結證情節相符，並有道路
    交通事故調查報告表（一）（二）、車禍現場照片十張在卷
    可稽。而被害人係因本件車禍，受有頭部外傷併顱底骨折、
    瀰漫性蜘蛛膜下腔出血、兩側硬腦膜下出血、腦幹功能衰竭
    及左腳踝瘀傷等傷害，送醫不治死亡，亦經臺灣新竹地方法
    院檢察署檢察官督同法醫師相驗屬實，並有勘驗筆錄、驗斷
    書暨相驗屍體證明書、衛生署新竹醫院住院診斷證明書各一
    紙在卷為憑。被害人係因本件車禍死亡之事實堪以認定。
二，雖被告矢口否認有過失致死犯行，辯稱：當時係依規定行駛
　　於內側車道，是被害人騎乘腳踏車違規闖入內側車道，因而
　  閃避不及，自無過失等語。惟查：
（一）本件車禍現場恰為新竹市○○路○段之「好樂迪ＫＴＶ」
      前，經調閱該ＫＴＶ門口所裝設、直接面對經國路二段近
      國光路口前監視錄影機所錄下之光碟片內容發現：
  １、在監視畫面所面對之經國路二段右方，為經國路二段由北
　　  往南方向與國光路之交岔路口，路口設有紅綠燈號誌，當
  　  時號誌是在正常運作中。
  ２、在當日上午七點四十分左右，當地由北往南方向的車流量
      並不大。
  ３、在畫面上看不到被害人之前是在什麼方向或位置，惟在七
      點四十一分五十秒時，被告駕駛一部深色的車（因為畫面
      為黑白，無法確定是什麼顏色），橫跨在內、外車道中間
      ，突然從畫面左方出現，快速駛向右方的路口，該部車子
      經過後，就看見被害人在內側車道的地上翻滾，最後倒在
      路口前內側車道的機車停等區。
  ４、被告駕駛的該部自小客車通過該路口時，並未減速。
  ５、上開事實，有扣案之光碟片、原審於九十三年五月四日準
      備程序時當庭勘驗扣案光碟片內容製作之勘驗筆錄、及自
      光碟片所翻拍出之照片十幀在卷可考。由上開光碟片內容
      固看不出被害人於車禍發生前之方向或位置，但由被害人
      於出現畫面後，一直是在內側車道偏中央分隔島部分；被
      告駕駛之自小客車撞擊被害人時則橫跨在內、外車道中間
      行駛，並參以被告一再表示始終行駛於內側車道上等情，
      顯見被害人腳踏車遭被告自小客車撞擊前，應係在內側車
      道上行駛，致被告於撞擊被害人後，自小客車因而跨越內
      、外車道無疑。
（二）依卷附現場照片所示，被害人所騎乘之腳踏車僅係後車輪
      上方的防護罩末端有明顯凹痕，已見腳踏車應係在該處遭
      撞擊（見相驗卷第十一頁下方照片）。而被害人身體外觀
      除臉眼呈現嚴重熊貓眼現象、鼻部有流血、右臉頰有四Ｘ
      五公分的擦傷、右胸部上緣有十Ｘ十四公分的瘀傷外，其
      餘僅於四肢部位之：左小腿正面下緣內側有二Ｘ三公分的
      擦傷、左腳踝部內側有八Ｘ八公分的瘀傷、右手背有八Ｘ
      八公分的瘀傷。且被害人所受致命傷（頭部外傷併顱底骨
      折、瀰漫性蜘蛛膜下腔出血、兩側硬腦膜下出血、腦幹功
      能衰竭等），均集中於頭部，已如前述。倘被害人係於穿
      越經國路時，左側即遭被告自小客車車頭迎面撞擊，被害
      人腳踏車前輪部位應受損較重；且被害人於左側受撞、向
      右倒地時，身體四肢等處亦不應僅有上開左腳內側擦傷、
      瘀傷等傷勢而已。足見被害人於遭被告撞擊前，應已穿越
      經國路，並轉與被告同向在前行駛；被撞擊後，亦應是頭
      部與被告駕駛之自小客車擋風玻璃處直接碰撞後，再摔落
      地面至灼。
（三）按汽車行駛行近行人穿越道前，應減速慢行；又汽車行駛
      時，駕駛人應注意車前狀況，並隨時採取必要之安全措施
      ，道路交通安全規則第一百零三條、第九十四條第三項，
      分別定有明文。則汽車駕駛人駕車時，應注意車前狀況，
      隨時採取必要之安全措施，且於行近路口時，務必減速以
      留意路口之各種突發狀況。被告為領有駕駛執照之汽車駕
      駛人，自應遵守上開交通安全規定。而本件事發當時路況
      係晴天，日間光線充足，路面乾燥、無缺陷、無障礙物，
      視距良好，號誌正常，並無不能注意之情形，有現場照片
      及道路交通事故調查報告表在卷為憑。被告於原審亦坦承
      見被害人腳踏車駛入內側車道時，本以為可以閃避，而未
      煞車，並於撞擊被害人腳踏車後，跨越內、外車道上，足
      證被告當時並未注意減速慢行，隨時採取避剎措施，始自
      後撞及被害人之腳踏車，被告自有過失。縱被害人違規將
      腳踏車行駛於快車道上，亦與有過失，並為肇事主因，仍
      無解於被告之過失責任；臺灣省竹苗地區車輛行車事故鑑
      定委員會及臺灣省車輛行車事故覆議鑑定委員會亦均同此
      認定，有各該委員會鑑定意見書在卷可考。又被害人因本
      件車禍受傷死亡，被告過失行為與被害人死亡間，自有相
      當因果關係。
三、被告辯護人另稱：本件被告依規定行駛於內側車道上，亦未
    超速行駛，乃因被害人騎乘腳踏車違規駛入內側車道，侵犯
    被告路權，被告基於交通信賴原則，對於不可知之被害人騎
    乘腳踏車違規行為，並無注意義務等語。然所謂交通信賴原
    則，應指在一般正常情況下，均可相信其他駕駛人會依道路
    交通規則行駛，如駕駛人於設有號誌之交岔路口依綠燈號誌
    直行，一般人均能相信不會有左、右來車行駛，因而未能注
    意是否有左、右來車闖越紅燈，致與闖越紅燈號誌之車輛撞
    及，始能主張信賴原則。本件被害人騎乘腳踏車，依規定須
    於慢車道行駛，被害人違規駛入內側車道，固屬違反交通安
    全規定。然被害人腳踏車既得與被告行駛於相同之道路上，
    僅係得行駛之車道不同而已。則被告駕駛自小客車行駛於內
    側車道時，在一般情況下，並非不能預見前方會有機車、腳
    踏車等禁行之車輛違規駛入，核與上開闖越紅燈之情形確信
    程度不同，被告本有注意義務。再被告於本院審理時亦坦承
    見被害人腳踏車駛入內側車道時，前方並無其他車輛；且被
    告自小客車係車前保險桿間撞及被害人腳踏車後車輪，顯見
    當時腳踏車由右側車道進入內側車道後，業已直行。以腳踏
    車之速度不快，於切入內側車道後，再轉為直行狀態，應有
    相當時間，被告駕駛小客車在後，自能注意閃避。被告竟疏
    未注意閃避，自有過失。被告辯護人此部份所辯，尚無可採
    。事證明確，被告犯行堪以認定。
四、核被告所為，係犯刑法第二百七十六條第一項之過失致死罪
    。被告犯罪後，未經該管公務員發覺前，即向警員甲○○自
    首，並接受裁判，已據證人甲○○於本院結證明確，應依刑
    法第六十二條規定，減輕其刑。
五、原審對被告論罪科刑，固非無見。惟被告係構成自首，原審
    未依自首規定，減輕其刑，尚有未洽。原判決既有可議，自
    應由本院撤銷改判。爰審酌被告之過失程度、被害人與有過
    失、現已與被害人家屬和解，被害人家屬亦具狀表示不願追
    究及犯後態度等一切情狀，量處如主文第二項所示之刑，以
    示懲儆。末查被告前未曾受有期徒刑以上刑之宣告，有本院
    被告全國前案記錄表在卷為憑。乃因一時過失，致犯本案，
    經此科刑後，當足資警惕，信無再犯之虞，爰併宣告緩刑二
    年，以啟自新。
據上論斷，應依刑事訴訟法第三百六十九條第一項前段、第三百
六十四條、第二百九十九條第一項前段，刑法第二百七十六條第
一項、第六十二條、第四十一條第一項前段、第七十四條第一款
，罰金罰鍰提高標準條例第一條前段、第二條，判決如主文。
本案經檢察官沈明彥到庭執行職務。
中　　華　　民　　國　　94　　年　　1 　　月　　27　　日
　　　　　　　　　交通法庭審判長法  官　陳祐輔
                                法  官  邱瑞祥
                                法  官  陳國文
以上正本證明與原本無異。
不得上訴。
                                書記官  蔡棟樑
中　　華　　民　　國　　94　　年　　1 　　月　　27　　日
附錄本案論罪科刑法條全文：
刑法第二百七十六條第一項：
因過失致人於死者，處二年以下有期徒刑、拘役或二千元以下罰
金。
